最　高　行　政　法　院　判　決
　　　　　　　　　　　　　94年度判字第01526號
上　訴　人　協泰生化科技股份有限公司
代　表　人　乙○○
被 上訴 人　財政部臺灣省南區國稅局
代　表　人　甲○○
上列當事人間因營利事業所得稅事件，上訴人不服中華民國93年
3月11日高雄高等行政法院92年度訴字第1388號判決，提起上訴。
本院判決如下：
    主  文
上訴駁回。
上訴審訴訟費用由上訴人負擔。
    理  由
壹、本件上訴人主張：（一）、交際費部分：查所得稅法第102
    條第3項之規定，係鼓勵營利事業若委託會計師或其他合法
    代理人查核簽證申報者，得以享受使用藍色申報書之各項獎
    勵，並非意指其為藍色申報人，故並不適用被上訴人所提營
    利事業所得稅藍色申報書實施辦法第20條第1項第5款之規定
    ，自不應將交際費剔除新臺幣（下同）814,570元；且上訴
    人逾期未繳之所得稅亦依規定接受15%之滯納金及滯納利息
    之罰款，如因未如期繳納再予剔除交際費，則形同一案二罰
    ，自不合理。（二）、利息支出部分：上訴人為擴廠所購入
    之坐落高雄縣大樹鄉○○○段412之4地號等13筆土地（以下
    簡稱系爭土地），遭被上訴人自民國（下同）85年度起，逐
    年設算利息資本化，造成土地成本大幅增加之不合理現象。
    而依被上訴人所持理由為該系爭土地尚未「交付使用」，惟
    「交付」可分為「現實交付」與「觀念交付」，就「現實交
    付」而言，雖未辦理過戶手續，但依「觀念交付」而言，該
    系爭土地已屬上訴人所有卻為不爭之事實。另就「使用」方
    面而言，系爭土地種植鳳梨乃為避免產生鼠害造成附近農民
    抗爭產生賠償損失所為之權宜之計，且生產之鳳梨除抵付管
    理人許春德先生外，亦作為饋贈客戶及員工福利之用，此顯
    為與營業相關之行為，屬於營業上之使用應無違誤，況且部
    分土地上亦放置預備擴廠用之桶槽，亦足證系爭土地確為上
    訴人所有。綜上所述，爰請求廢棄原判決。
貳、被上訴人未提出上訴答辯狀。
參、原審斟酌全辯論意旨及調查證據之結果，以：（一）、交際
    費部分：查本件上訴人於90年5月31日委託簽證會計師辦理
    89年度營利事業所得稅結算申報，惟未如期繳納自繳稅款3,
    069,626元，被上訴人初查以其結算申報自繳稅款未如期繳
    納，應視為普通申報案件處理，其交際費限額之計算，不得
    享受所得稅法對使用藍色申報書者所規定之各項獎勵，經核
    算限額為2,749,232元，而上訴人申報交際費3,563,802元，
    其超限金額814,570元乃否准認列，並核定交際費2,749,232
    元等情，有被上訴人高雄縣分局89年度營利事業所得稅申報
    核定通知書調整法令及依據說明書、90年9月28日南區國稅
    高縣資字90033991號函、所得稅法規定有列支限額之項目標
    準計算表及被上訴人89年度營利事業所得稅結算申報核定通
    知書等附於原處分卷可稽，經核並無不合。次查藍色申報書
    乃專為獎勵營利事業誠實申報營利事業所得稅而設置（所得
    稅法第77條第1項第2款、營利事業所得稅藍色申報書實施辦
    法第1條參照），基此，營利事業雖委託會計師辦理營利事
    業所得稅簽證申報，但如未按期繳稅，因與藍色申報書設置
    獎勵之目的不符，自應與藍色申報人因違反營利事業所得稅
    藍色申報書實施辦法第20條第1項第5款規定，而生同等之法
    律效果，亦即不得享受使用藍色申報書者所規定之各項獎勵
    ，而應依適用普通申報書之案件處理。抑且，財政部印製之
    營利事業所得稅結算申報書第1頁背面「申報須知」（九）
    「會計師辦理營利事業所得稅查核簽證申報，應如期．．．
    提出申報書並繳納稅款，．．．否則視為普通申報案件處理
    」亦有同樣之記載，而本件營利事業所得稅結算申報，上訴
    人即是委託簽證會計師辦理申報，自應遵守結算申報書之相
    關規定。是上訴人89年度營利事業所得稅結算申報案件，被
    上訴人以其未如期繳納自繳稅款，將其視為普通申報案件處
    理，並將其中交際費限額部分，認為不得享受所得稅法對使
    用藍色申報書者所規定之各項獎勵，否准認列超限金額814,
    570元，洵無不合。（二）、利息支出部分：查本件上訴人
    89年度營利事業所得稅結算申報，原列報利息支出35,059,
    608元，經被上訴人查核以上訴人購買系爭土地未辦妥過戶
    手續亦未交付使用，其購置成本190,132,000元乃依行為時
    營利事業所得稅查核準則（下稱行為時查核準則）第97條第
    9款規定，按本（89）年度借款平均年利率9%予以設算利息
    17,111,880元，轉列資本支出，核定利息支出為17,947,728
    元等情，有被上訴人高雄縣分局89年度營利事業所得稅申報
    核定通知書調整法令及依據說明書與被上訴人89年度營利事
    業所得稅結算申報核定通知書等附於原處分卷可稽。次按「
    不動產物權，依法律行為而取得、設定、喪失及變更者，非
    經登記，不生效力。」民法第758條定有明文，而土地所有
    權係不動產物權之一種，其取得自須以登記為要件。查系爭
    高雄縣大樹鄉○○○段412之4地號土地登記所有權人係訴外
    人謝金瑞，同段417之6、417之7、418、418之1、418之2、
    423、425、430之2、430之4地號等9筆土地之所有權人為李
    慈玫，同段421地號土地所有權人為張邱麗娥，同段419地號
    土地為李慈玫、連皆來2人共有，同段424地號土地為李慈玫
    、黃招胤、黃增喜3人共有等情，此有系爭土地登記簿謄本
    等附於原審92年度訴字第432號卷可稽，業經原審調該卷核
    閱屬實，足見系爭土地並未登記為上訴人所有無訛。又上訴
    人所購系爭13筆農地係位於山坡地保育區，地目為旱，因受
    限於當時之法令而未辦理所有權移轉登記予上訴人，此亦為
    上訴人所不爭執。又上訴人雖依促進產業升級條例第32條之
    1及「興辦工業人申請利用毗連非都市土地擴展計畫及用地
    面積審查辦法」之規定，申請增加系爭土地擴展工業，然該
    案截至目前僅止於通過環境評估階段，尚未完成地目變更，
    亦未取得目的事業主管機關核發之開發許可，足見系爭土地
    迄今尚無法移轉登記於上訴人名下，即難謂已符合首揭行為
    時查核準則第97條第9款所定「辦妥過戶手續」之要件，自
    不待言。其次，本件系爭土地前經原審89年度訴字第432號
    營利事業所得稅案件審理時，由受命法官會同兩造及地政人
    員指界勘驗結果，系爭土地上現種植鳳梨，尚未由上訴人作
    營業使用等情，此有90年6月22日勘驗筆錄附於該案卷可憑
    。茲查，上訴人為登記有案之生化科技公司，所經營之業務
    ，依卷附股份有限公司變更登記表影本，其上載明上訴人營
    業項目均與系爭土地上所種植之農作（鳳梨）無關，足認上
    訴人並未以系爭土地供營業上使用之事實甚明。是被上訴人
    依行為時查核準則第97條第9款規定，就系爭土地購置成本
    之款項按本（89）年度借款平均年利率9%，設算利息17,111
    ,880元，轉列資本支出，核無違誤，亦未違反行政程序法第
    7條比例原則之規定。綜上所述，上訴人之主張，均無足取
    。被上訴人以上訴人未如期繳納自繳稅款，將其89年度營利
    事業所得稅結算申報案件，視為普通申報案件處理，並將交
    際費超限金額814,570元剔除否准認列，核定交際費為2,749
    ,232元。另就上訴人購買系爭土地未辦妥過戶手續，亦未交
    付使用，乃將其購置成本190,132,000元依行為時查核準則
    第97條第9款規定設算利息17,111,880元，轉列資本支出，
    核定利息支出為17,947,728元，洵無違誤。訴願決定予以維
    持，亦無不合，乃判決駁回上訴人在原審之訴。
肆、本院查：（一）按「營利事業之營利事業所得稅結算申報，
    委託會計師或其他合法代理人查核簽證申報者，得享受本法
    對使用藍色申報書者所規定之各項獎勵。」「藍色申報人有
    左列情形之一者，其行為年度之藍色申報書，視同普通申報
    書：．．．五、應繳所得稅款及有關之滯報金、怠報金、滯
    納金、利息、罰鍰等，至結算申報時尚未繳清者。」分別為
    所得稅法第102條第3項及營利事業所得稅藍色申報書實施辦
    法第20條第1項第5款所明定。又「營利事業所得稅結算申報
    ，委託會計師或其他合法代理人查核簽證申報，依所得稅法
    第102條第3項規定，得享受同法對使用藍色申報書者所規定
    之各項獎勵，應以依照稅法規定期限辦理申報者，始有其適
    用。」亦經財政部71年11月11日台財稅第38232號函釋在案
    。另「營利事業所得之計算，以其本年度收入總額減除各項
    成本費用、損失及稅捐後之純益額為所得額。」為所得稅法
    第24條第1項所明定。又「購買土地之借款利息，應列為資
    本支出，經辦妥過戶手續或交付使用後之借款利息，可作費
    用列支。但非屬固定資產之土地，其借款利息以遞延費用列
    帳，於土地出售時，作為其收入之減項。」行為時查核準則
    第97條第9款亦定有明文。本件上訴人89年度營利事業所得
    稅結算申報案件，被上訴人初查以其未如期繳納自繳稅款，
    應視為普通申報案件處理，其中交際費限額部分，認為不得
    享受所得稅法對使用藍色申報書者所規定之各項獎勵，經核
    算限額為2,749,232元，而上訴人申報交際費3,563,802元，
    其超限金額814,570元乃否准認列，並核定交際費為2,749,
    232元。另原列報利息支出35,059,608元，經被上訴人查核
    以上訴人購買系爭土地未辦妥過戶手續亦未交付使用，其購
    置成本190,132,000元乃依行為時查核準則第97條第9款規定
    ，按本（89）年度借款平均年利率9%予以設算利息17,111,8
    80元，轉列資本支出，核定利息支出為17,947,728元。上訴
    人不服，申經復查，未獲變更，提起訴願，亦遭駁回，乃提
    起本件行政訴訟。原判決關於上訴人未如期繳納自繳稅款，
    應視為普通申報案件處理，其中交際費限額部分，認為不得
    享受所得稅法對使用藍色申報書者所規定之各項獎勵；上訴
    人購買系爭土地未辦妥過戶手續亦未交付使用之事實，其購
    置成本應依行為時查核準則第97條第9款規定，按本（89）
    年度借款平均年利率9%予以設算利息，轉列資本支出，以及
    上訴人在原審之主張如何不足採等事項均已詳為論斷。按不
    符合租稅獎勵之法定要件者，係不得享有租稅獎勵，並非處
    罰，原處分以上訴人未如期繳納自繳稅款，不符合租稅獎勵
    之法定要件，將其89年度營利事業所得稅結算申報案件，視
    為普通申報案件處理，並將交際費超限金額剔除否准認列，
    並非裁罰性質之不利處分，與納稅義務人逾期未繳之稅捐，
    應依法律規定繳納之滯納金或加計利息，並非一事兩罰。所
    得稅法第102條第3項規定：「營利事業之營利事業所得稅結
    算申報，委託會計師或其他合法代理人查核簽證申報者，得
    享受本法對使用藍色申報書者所規定之各項獎勵。」其申報
    必須係合法之申報，始符合獎勵之立法意旨；並非營利事業
    之營利事業所得稅結算申報，委託會計師或其他合法代理人
    查核簽證申報者，不論其申報是否合法均受獎勵。是原判決
    認本件原處分認事用法，均無違誤，維持原處分及訴願決定
    ，而駁回上訴人在原審之訴，其所適用之法規與該案應適用
    之現行法規並無違背，與解釋判例，亦無牴觸，並無所謂原
    判決有違背法令之情形；又證據之取捨與當事人所希冀者不
    同，致其事實之認定亦異於該當事人之主張者，不得謂為原
    判決有違背法令之情形。（二）、上訴人對於業經原判決詳
    予論述不採之事由再予爭執，核屬法律上見解之歧異，要難
    謂為原判決有違背法令之情形。本件上訴論旨，仍執前詞，
    指摘原判決違誤，求予廢棄，難認有理由，應予駁回。
據上論結，本件上訴為無理由，爰依行政訴訟法第255條第1項、
第98條第3項前段，判決如主文。
中    華    民    國    94    年    9     月   29     日
                  第一庭審判長法  官　葉　振　權
                              法  官　陳　秀　美
                              法  官　劉　鑫　楨
                              法  官　吳　明　鴻
                              法  官　梁  松  雄
以  上  正  本  證  明  與  原  本  無  異
中    華    民    國    94    年    9    月    30     日
　　　　　　　　　　　　　　　書記官　陳　盛　信
